臺灣桃園地方法院民事判決
原　　　　告　黃興睦即德濟醫院
被　　　　告?全展企業有限公司
兼法定代理人　丙○○
被　　　　告　甲○○
　　　　　　　乙○○
上列當事人間請求損害賠償事件，本院於中華民國94年10月13
日言詞辯論終結，判決如下：
    主  文
原告之訴及假執行之聲請均駁回。
訴訟費用由原告負擔。
    事實及理由
一、原告起訴主張：原告與被告全展企業有限公司（下稱全展公
    司）曾於民國91年2 月21日簽訂合約書，約定若經桃園縣政
    府衛生局之許可後，被告全展公司得以原告醫院名義對外執
    行勞工健康檢查業務，被告全展公司並交付其支票6 紙作為
    其醫院推廣基金。於簽約當時，被告全展公司法定代理人即
    被告丙○○係協同被告甲○○、乙○○一同到場，被告丙○○並向其表示，日後體檢業務即由被告甲○○、乙○○負責
    。惟依相關法令規定，醫院於辦理每件勞工健康檢查前均須
    先將受檢之機關行號、人數等資料向衛生局報備，經衛生局
    核准後始得辦理。被告全展公司雖曾經由原告醫院向桃園縣
    政府衛生局申請辦理勞工健康檢查之核備，然遭該局拒絕受
    理，因始終未能獲得桃園縣政府衛生局之核准，兩造之簽約
    目的無法達成，原告即與被告全展公司合意解除前開契約，
    惟當時因被告丙○○不在國內，遂由被告乙○○代被告全展
    公司與原告簽署解約證明書，原告並於91年4 月17日及同年
    月27日將前揭支票返還被告。詎料，事後原告竟收到桃園縣
    政府勞工局通知，要求其赴勞工局就違規辦理勞工健康檢查
    之事提出說明，至此原告始知有人在未得原告授權及未經桃
    園縣政府衛生局核准之情形下，擅自以原告醫院名義於91年
    4 月13日至榮邦通運股份有限公司（下稱榮邦公司）辦理勞
    工巡迴健康檢查業務，並私自盜刻原告醫院之「健檢專用章
    」，藉以用印於偽造之健康檢查報告上。又原告是先對到榮
    邦公司作健康檢查的醫護人員潘江等人提出刑事告訴，待臺
    灣桃園地方法院檢察署檢察官查明該些人係被告所聘僱之醫
    護人員後，原告始悉係被告不法侵害其姓名權。被告無權使
    用原告姓名，侵害原告醫院姓名權並導致原告醫院遭受行政
    機關調查，嚴重損害原告醫院之形象及信譽，侵害原告醫院
    之名譽權，爰依民法第19條、第195 條、第185 條之規定提
    起本訴。並聲明：(一)被告應連帶給付原告新臺幣（下同）
    600,000 元暨起訴狀繕本送達被告翌日起迄清償日止按週年
    利率5%計算之利息。(二)願供擔保，請准宣告假執行。
二、被告甲○○、乙○○則以：原告與被告全展公司簽訂系爭合
    約，原告亦知勞工健康檢查業務實際上係由被告甲○○、乙○○執行。渠2 人是於前開合約約定之期間內至榮邦公司辦
    理健康檢查，且依原告與被告全展公司所簽訂之合約第1條
    規定，原告應配合相關作業所須之印鑑及相關資料，渠使用
    之「健檢專用章」係由被告丙○○所交付，渠使用該「健檢
    專用章」自屬適法。原告主張之侵權行為事實發生於91年4
    月13日，而於91年5 月14日原告就知道是渠等去榮邦公司做
    健康檢查，原告竟遲至94年2 月22日始提起本件訴訟已罹於
    2 年之時效，爰主張時效抗辯。又原告醫院本即糾紛不斷，
    原將停業，本件並無損及其醫院之形象及信譽等語資為抗辯
    。並聲明：(一)請求駁回原告之訴及其假執行之聲請。(二)如受
    不利判決願供擔保，請准宣告免為假執行。
三、被告全展公司兼法定代理人丙○○則以：被告全展公司僅居
    中仲介被告甲○○、乙○○與原告合作辦理勞工健康檢查業
    務，原告亦知勞工健康檢查業務實際上係由被告甲○○、乙○○執行。伊並未交付「健檢專用章」予被告甲○○、乙○○等語資為抗辯。並聲明：(一)請求駁回原告之訴及假執行之
    聲請。(二)如受不利判決願供擔保，請准宣告免為假執行。
四、兩造不爭執之事實：
　(一)原告與被告全展公司於91年2月21日簽訂合約書，內容為原
　  告委託被告全展公司執行健康檢查業務，期間為自91年3月
    16日起至92年3月15日止。簽約當時，被告全展公司法定代
    理人即被告丙○○已向原告表示日後體檢業務即由被告甲○○、乙○○負責執行。嗣因原告醫院經桃園縣政府衛生局以
    醫事人力配置不足為由發函暫不受理原告勞工巡迴健康檢查
    報備案件，雙方乃於94年4 月27日解約。
　(二)91年4月13日被告甲○○、乙○○安排潘江、莊靜儀、簡曉
  　燕、丁○○等醫護人員，以原告醫院之名義，至榮邦公司做
    勞工健康檢查。
　(三)91年5月14日桃園縣政府衛生局接獲陳訴至原告醫院訪查前
  　開至榮邦公司所為之勞工健康檢查事宜。
  (四)原告於94年2月22日提起本件民事損害賠償訴訟（此有本院
    收文戳蓋於本件起訴狀上為憑）。
五、兩造於本院94年8月23日言詞辯論時協議簡化爭點如下（見
    本院卷第116頁之言詞辯論筆錄）：
　(一)原告係何時知悉係被告以德濟醫院之名義至榮邦公司作健康
　  檢查？原告提起本件訴訟是否罹於2年時效？
　(二)被告丙○○有無提供原告醫院名義之健檢專用章給被告甲○○、乙○○？
　(三)被告有無共同侵害原告之姓名權？
　(四)原告得請求損害賠償之金額為何？
六、得心證之理由
  　按因侵權行為所生之損害賠償請求權，自請求權人知有損害
    及賠償義務人時起，二年間不行使而消滅，民法第197條第1
    項前段定有明文。又關於侵權行為損害賠償請求權之消滅時
    效，應以請求權人實際知悉損害及賠償義務人時起算，非以
    知悉賠償義務人因侵權行為所構成之犯罪行為經檢察官起訴
    ，或法院判決有罪為準（最高法院72年上字第738號判例意
    旨參照）。本件被告甲○○、乙○○抗辯原告於91年5 月14
    日即知是渠等去榮邦公司做健康檢查，原告遲至94年2 月22
    日始提起本件訴訟已逾2 年時效乙節，渠2 人所為時效抗辯
    ，依民事訴訟法第56條第1 款之規定，其行為有利益於共同
    訴訟人全體，故其效力及於全體被告。原告雖否認上情，並
    稱：其係在檢察官偵查時才知道是被告背著原告至榮邦公司
    作健康檢查云云，惟查：
  (一)證人戊○○（當時受雇於原告協助處理行政事務）證稱：「
    院長（指原告黃興睦）有接到衛生局的公文，說被做體檢的
    公司（指榮邦公司）有員工反彈說體檢做了自費項目，院長
    請我去該公司訪查，我詢問該公司是何人到該公司做體檢，
    並提出院長交給我的1份醫師、護士、醫檢師的人員資料交
    給該公司的人看，該公司有指出該份文件內的某1位醫師、2
    位護士及1個小姐是做接洽，訪談後我寫報告將上述細節寫
    清楚告訴院長．．．」；「（問：院長是否有告訴你，其所
    交給你的醫師等人員名單資料是什麼資料？）院長說是體檢
    人員資料，因為不知道是否該些人做的，要我拿去給被體檢
    的公司（指榮邦公司）人員看」；「．．潘江醫師、莊靜儀
    、簡曉燕、丁○○是被該（榮邦）公司確認有去該公司作體
    檢的人員。」等語（本院卷第136 、137 頁），經質之原告
    亦不否認有交付一份醫檢人員名單資料囑咐證人戊○○至榮
    邦醫院查訪之情，是堪認原告應係於91年5 月間即知悉以德
    濟醫院名義至榮邦公司作健康檢查之人員為潘江、莊靜儀、
    簡曉燕、丁○○等人。
  (二)本院向桃園縣政府衛生局函調有關德濟醫院與全展公司簽約
    後向桃園縣政府衛生局申請辦理勞工巡迴健康檢查所報備之
    資料，該德濟醫院申請報備之函中已載明參與健康檢查之醫
    事人員名單為醫師陳希彥、潘江；護士簡曉燕、莊靜儀、丁○○、謝嘉玲、唐惠珍等人（見本院卷第60頁至第69頁），
    報備函後並附上開人員之名冊及執業執照（上有人員照片）
    ；而該些人員即係受僱於被告甲○○、乙○○，由被告甲○○、乙○○提供原告配合作為向桃園縣政府衛生局報備辦理
    健康檢查業務時，桃園縣政府衛生局須審查該醫院人力配置
    情形是否充足之用。參以，原告亦自承其有將上開醫事人員
    名單資料交給證人戊○○帶至榮邦公司作訪查，準此，堪認
    原告交付戊○○上開人員資料時，即明知潘江醫師、莊靜儀
    、簡曉燕、丁○○等人係受僱於被告甲○○、乙○○。綜上
    ，足認原告於證人戊○○於91年5 月間至榮邦醫院查訪返回
    向伊報告至榮邦公司作健康檢查之人為潘江、莊靜儀、簡曉
    燕、丁○○等人時，即已知悉係被告以德濟醫院名義至榮邦
    公司作健康檢查，則原告辯稱：伊是先對到榮邦公司作健康
    檢查的醫護人員潘江等人提出刑事告訴，待臺灣桃園地方法
    院檢察署檢察官查明該些人係被告所聘僱之醫護人員後，其
    始悉係被告不法侵害其姓名權云云，顯不可採。
  (三)本件原告主張之侵權行為事實發生於91年4月13日，原告於
  　91年5 月間經命證人戊○○查訪即知係被告派遣潘江、莊靜
    儀、簡曉燕、丁○○等人至榮邦公司做健康檢查，卻遲至94
    年2 月22日始提起本件訴訟，顯已罹於2 年時效，則被告主
    張時效抗辯，為有理由。
七、從而，原告本於民法第19條、第195 條、第185 條之規定，
    請求被告連帶給付原告600,000 元暨自起訴狀繕本送達被告
    翌日起至清償日止按週年利率5%計算之利息，為無理由，應
    予駁回。
八、本件事證已臻明確，兩造其餘主張陳述及攻擊防禦方法、暨
    前開兩造協議之其餘爭點，對判決之結果不生影響，本院即
    毋庸再予審酌，併此敘明。
九、原告之訴既經駁回，其假執行之聲請亦失所附麗，不應准許
    ，應併駁回之。
十、訴訟費用負擔之依據：民事訴訟法第78條。
中　　華　　民　　國　　94　　年　　10　　月　　27　　日
                  民事第一庭　法　官　林曉芳
以上正本，係照原本作成。
如對本判決上訴，須於判決送達後20日內向本院提出上訴狀
中　　華　　民　　國　　94　　年　　10　　月　　27　　日
                              書記官　葉菽芬
